【裁判字號】    97,交聲,96
【裁判日期】    970630
【裁判案由】    違反道路交通管理處罰條例聲明異議
【裁判全文】
臺灣苗栗地方法院交通事件裁定          97年度交聲字第96號
原處分機關  交通部公路總局新竹區監理所苗栗監理站
異  議  人
即受處分人  甲○○
上列異議人即受處分人因違反道路交通管理處罰條例案件，對於
交通部公路總局新竹區監理所苗栗監理站中華民國97年4 月21日
所為之竹監苗字第裁54-DB0000000號處分（原舉發案號：桃警局
交字第DB0000000 號），聲明異議，本院裁定如下：
    主  文
異議駁回。
    理  由
一、按汽車駕駛人，行經有燈光號誌管制之交岔路口闖紅燈，處
    新臺幣（下同）1,800 元以上5,400 元以下罰鍰，又汽車駕
    駛人，有違反道路交通管理處罰條例第53條情形者，除依原
    條款處罰鍰外，並記違規點數3 點，道路交通管理處罰條例
    第53條第1 項、第63條第1 項第3 款，分別定有明文。
二、原處分意旨略以：異議人甲○○於民國97年3 月3 日08時47
    分駕駛車牌號碼7455-RN 號自用小客車，行經桃園縣楊梅鎮
    ○○路與福德路口處，經桃園縣警察局楊梅分局草湳派出所
    員警舉發「闖紅燈（左轉）」違規。異議人於舉發通知單所
    載期限內到案申訴，經原處分機關函請原舉發單位查覆後，
    仍認異議人有上開違規行為明確，即依上開規定及違反道路
    交通管理事件統一裁罰基準表之規定，裁處異議人罰鍰2,70
    0 元並記違規點數3 點等語。
三、異議意旨略以：異議人行經違規地點時，因當時前兩部車開
    始左轉時，因看不到燈號，故一起跟著左轉，但轉過去後卻
    被員警攔阻並認定本人有違規事實而舉發闖紅燈，但前兩部
    車卻未被開單而認該裁罰不公云云。
四、經查：
（一）按依道路交通管理處罰條例科處行政罰事件，依據公法爭
      議之舉證責任分配法則，固應先由行政機關就其業已履踐
      相關正當法律程序，以及人民應受處罰之客觀違反法令行
      為，負證明之責，異議人就行政機關已為相當證明之前開
      事項，若主張欠缺主觀歸責條件或為其他抗辯，亦須就其
      所辯提出反證。惟行政機關對於前開應為舉證事項，非不
      得以執行查察取締勤務人員，依據調查人證之程序，使就
      親歷事實提供不可替代之證明方法，尤於當場舉發交通違
      規事件，鑑於交通違規事實往往驟然而現、稍縱即逝，若
      硬性要求舉發員警不分違規情節，一律必須預留證據，俾
      便事後提出供法院審酌，除有現實技術可行性之困難外，
      勢將大幅提高交通管理之行政成本，並嚴重削弱道路交通
      管理之行政效能，此絕非立法者制定道路交通管理法規之
      本意，故於得逕行舉發之場合，法律既授與執法人員逕行
      舉發之職權，除有證據證明執法人員濫用職權、認識事實
      有誤以外，應推定執法人員認定之事實為真實，合先敘明
      。
（二）異議人於民國97年3月3日08時47分駕駛車牌號碼7455-RN
      號自用小客車，行經桃園縣楊梅鎮○○路與福德路口處，
      經桃園縣警察局楊梅分局草湳派出所員警舉發「闖紅燈（
      左轉）」違規之事實，為異議人所不否認，而異議人駕車
      行經上開交岔路口時，號誌已轉換成紅燈，異議人未停車
      逕由該路口闖紅燈（左轉），警員在距離該交岔路口約30
      公尺處，親眼目睹異議人之違規行為，因而予以攔查，以
      桃警局交字第DB0000000 號舉發違反道路交通管理事件通
      知單當場舉發等情，並經證人即桃園縣警察局楊梅分局草
      湳派出所警員莊國雄到庭結證屬實，復有桃園縣警察局楊
      梅分局97年4 月8 日楊警分交字第0970016886號函、前述
      舉發違反道路交通管理事件通知單影本、現場圖各1 份及
      照片6 張在卷可稽。又衡諸證人莊國雄係依法執行公務之
      人員，與異議人素不相識，並無宿怨，亦無仇隙，應無甘
      冒自身觸犯偽證罪之風險而設詞誣攀之理，又渠等係在近
      距離發現異議人闖紅燈違規，自無誤認之情形，且依本件
      卷存證據資料內並無任何積極證據足以證明證人等上開供
      述係屬虛偽，亦無有足以令人顯信其供述為不可採之品性
      證據或前科證據存在，本院自不得僅以證人等為本件開單
      告發異議人之員警而全盤抹煞其在訴訟上所具有之原證人
      資格，故渠等之證言應堪採信，異議人空言指摘原處分不
      當尚屬無據。
（三）異議人固辯稱因前方有兩部車擋住紅綠燈號，跟在其後面
      左轉，因趕時間，並未注意號誌而不慎闖越紅燈云云。惟
      按汽車行駛時，駕駛人應注意車前狀況，並注意採取必要
      之安全措施；且汽車行駛至交岔路口轉彎時，應遵守燈光
      號誌，遇有前行或轉彎之車道交通擁塞時，應在路口停止
      線前暫停，不得逕行駛入交岔路口，致號誌轉換後，仍未
      能通過妨礙其他車輛通行，道路交通安全規則第94條第 3
      項、第102 條第1 項第1 款前段、第13款分別定有明文。
      本件依前揭異議人自己所述之理由，即已明顯違反上開規
      定，蓋異議人駕車時，本應與前車保持適當之安全距離，
      且若異議人有遵行該項規則，當可從容得知前方號誌燈已
      變成紅燈，並採取煞車停等紅燈之措施，乃異議人卻駕車
      緊鄰前方小型車，未與之保持行車安全距離，以致未見其
      行駛車道之燈號已轉換為紅燈；再者，異議人自承當時交
      通非常擁擠，當前方車輛左轉時，其車即緊跟著前車快速
      要左轉等語，亦顯見異議人駕車行駛至交岔路口時，遇有
      前方交通擁塞，未依規定在路口停止線前暫停，反逕行駛
      入交岔路口內，以致於號誌轉換後，福德街上之車輛已開
      始前駛進入交岔路口內，始不得不闖紅燈快速左轉等情為
      真，綜上，異議人未注意與前車保持安全距離，致未注意
      前方路口燈號已轉換為紅燈，而當時交通既然擁塞，異議
      人又未依規定在停止線前暫停避免進入交岔路口而妨害其
      他車輛通行，反仍駕車在紅燈號誌亮起時違規左轉之事實
      ，已臻明確。異議人上開辯詞均僅反應出異議人未遵守前
      開道路交通安全規則而已，無法為有利於異議人之認定。
      又異議人辯稱為何前兩部車同樣左轉卻不被開單，然因不
      法者不得主張平等權之原理，異議人對於行政機關具體行
      政措施如有意見，自應循正當管道向行政機關反應，尚難
      認得由異議人自行主觀認定是項措施是否合理、是否遵循
      ，而使其前開違規行為變成正當，且員警執行交通勤務本
      可依比例原則處理，自有行政裁量之空間，是異議人此部
      分辯解，亦難採信。且依首揭說明，異議人既未就執勤員
      警之舉發有誤提出相關證據以供調查，本院經查亦無任何
      證據足資證明其有捏造事實違法取締之情事，是執勤員警
      本其維護交通秩序、安全職責所為之舉發，自應受到合法
      、正確之推定，異辯人所辯，洵無足採。
五、綜上所述，本件異議人既有前揭闖紅燈之違規行為，原處分
    機關依道路交通管理處罰條例第53條第1 項、第63條第1 項
    第3 款（原裁決書漏載第1 項第3 款）之規定及違反道路交
    通管理事件統一裁罰基準表，裁處異議人罰鍰2,700 元，並
    記違規點數3 點，核無違法或不當之情事，聲明異議意旨仍
    執前詞，任意指摘原處分，並無理由，應予駁回。
六、據上論斷，應依道路交通案件處理辦法第19條，裁定如主文
    。
中    華    民    國    97    年    6     月    30    日
                  交通法庭  法  官  林卉聆
以上正本證明與原本無異。
如不服本裁定應於送達後5 日內向本院提出抗告狀。
                            書記官  楊慧萍
中    華    民    國    97    年    7     月    1     日


司法院資訊處製作；財團法人民間司法改革基金會備份。
